【裁判字號】    95,交易,818
【裁判日期】    951229
【裁判案由】    過失傷害
【裁判全文】
臺灣臺北地方法院刑事判決             95年度交易字第818號
公  訴  人  臺灣臺北地方法院檢察署檢察官
被      告  甲○○
上列被告因過失傷害案件，經檢察官提起公訴（起訴案號：95年
度調偵字第465號）本院判決如下：
    主  文
甲○○從事業務之人因業務上之過失傷害人，處有期徒刑伍月，
如易科罰金，以銀元參佰元即新台幣玖佰元折算壹日。
    事  實
一、甲○○係從事水電工作業務之人，駕駛小貨車載運水電工作
    物至工地為其附隨業務，其於民國94年09月12日下午1 時30
    分許，欲載運工具材料至工地而駕駛車牌號碼4090－HP號自
    用小貨車，沿台北市○○區○○路由東往西方向行駛，而當
    時天氣晴朗，視距良好，又屬乾燥平整柏油路面之市區○○
    路段，亦無障礙物，並無不能注意之情形，原應注意該路段
    限速每小時為50公里及車前狀況，並隨時採取必要之安全措
    施，及汽車行駛至交岔路口，應遵守交通號誌之指示行車，
    而依當時情形，又無不能注意之情事，竟於通過同路段30巷
    口處時，疏未注意前方車輛及紅燈號誌，貿然以時速50多公
    里之高速闖越，不慎撞及沿永吉路30巷由南往北方向行駛，
    由丁○○所駕駛並搭載其母丙○○之車牌號碼CPB-827號機
    車，致丁○○、丙○○人車倒地，丁○○並因而受有胸部挫
    傷併右側氣胸及多處挫傷等傷害（此部分未據告訴），丙○○因而受有右股骨骨折、右脛骨開放性骨折、右腓骨骨折、
    右踝骨骨折等傷害；旋經目擊之乙○○電話報警至現場處理
    。
二、案經被害人丙○○訴由台北市政府警察局信義分局報請臺灣
    臺北地方法院檢察署檢察官偵查起訴。
    理  由
一、上開事實，訊據被告甲○○除否認有闖紅燈之事實外，餘皆
    坦承不諱。經查：上開事實，業據告訴人丙○○及其子丁○○指訴甚明，核與證人乙○○於警訊時供述情節相符（偵卷
    28之1 頁），亦經證人即承辦員警黃俊棋於本院審判期日供
    證證人乙○○於警訊時確係依其目擊被告闖紅燈而肇事之事
    實向其供述，其因而據以記載為談話紀錄，製作談話紀錄完
    成後亦交由乙○○閱覽無訛後簽名於該談話紀錄上，且為證
    人乙○○所是認為其所簽名，是證人乙○○於本院審理時所
    謂因時日已久，已不復記憶警訊時之供述情形或係因恐有得
    罪於人之虞或基於其他原因，但其既於警訊時供述甚明，亦
    為證人黃俊棋結證屬實，依刑事訴訟法第159條之2，得採為
    證據。此外，復有道路交通事故現場圖、補充資料表（偵卷
    23、24頁）道路交通事故調查報告表（偵卷29、30頁）車損
    照片8 幀（偵卷45-48頁、調偵卷13-15頁）台北市立聯合醫
    院忠孝院區診斷證明書（偵卷14頁、調偵卷25頁）國泰綜合
    醫院診斷證明書（偵卷15-17頁）病歷（調偵卷17-24頁）在
    卷可稽，互核相合；是被告於上揭時地疏未注意車前狀況
    ，貿然以時速50多公里超速向前急馳而闖紅燈，而違反道路
    交通安全規則第102條第1項第1款、第93條第1項第1款、第
    94條第3項規定，自屬有過失無疑。且本件經送請鑑定及鑑
    定覆議，均為相同之認定，有台北市車輛行車事故鑑定委員
    會鑑定意見書、台北市車輛行車事故鑑定覆議委員會鑑定覆
    議意見書附卷可證（調偵卷4－6頁、45、46頁）又告訴人係
    因被告之過失而受有上開傷害，足見兩者間有相當因果關係
    。故本件被告犯罪事證明確，所辯要係飾卸之詞，不足採信
    ，其犯行洵堪認定。
二，按行為後法律有變更者，適用行為時之法律，但行為後之法
    律有利於行為人者，適用最有於行為人之法律，刑法第2 條
    第1項定有明文，被告行為後，刑法施行法第1之1條業於95
    年6月14日增訂公布，於95年6月16日生效施行，該條規定：
    「中華民國94年1月7日刑法條正施行後，刑法分則編所定罰
    金之貨幣單位為新台幣。94年1月7日刑法修正時，刑法分則
    編未修正之條文定有罰金者，自94年1月7日刑法修正施行後
    ，就其所定數額提高為30倍。但72年6月26日至94年1月7日
    新增或修正之條文，就其數額提高為3 倍。」，查本件論罪
    科刑之刑法分則編條文（詳見後述）為72年6 月25日以前即
    已制訂生效、72年6月26至94年1月7日均未曾修正、且條文
    中定有罰金規定之條文，於95年7月1日即94年1月7日刑法修
    正施行後，固應依刑法施行法第1之1條規定，改以新台幣計
    算罰金數額，且提高罰金數額至30倍；然被告行為時，依上
    開刑法分則編條文、罰金罰鍰提高標準條例第1條、現行法
    規所定貨幣單位折算新台幣條例第2 條規定，罰金數額則係
    以銀元（以新台幣之3倍折算）計算、提高為2倍至10倍，二
    者所定罰金提高後之額度均相同。況倘於個案中宣告罰金刑
    時，依修正前刑法第33條第5款規定，罰金最低額可為銀元
    1元（即新台幣3元），然依修正後刑法第33條第5款規定，
    罰金最低額則為新台幣1000元，此種行為後法律有變更之情
    形，比較結果，行為後之法律並無較有利於行為人可言，本
    院自應以刑法94年1月7日修正前、仍依銀元計算罰金數額，
    且依刑法施行法第1之1條規定提高罰金數額至30倍之刑法分
    則編條文論處。（參95年12月13日至15日臺灣高等法院暨所
    屬各法院法律座談會決議）
三、查被告係從事水電工作業務之人，駕駛貨車載運工具、材料
    至工地為其附隨業務，（最高法院71年台上字第1550號、89
    年台上字第8075號判例參照）是核所為，係犯刑法第284 條
    第2項前段之業務過失傷害罪。檢察官認被告係犯同條第1項
    前段之普通過失傷害罪，與事實未洽，起訴法條應予變更。
    爰審酌被告過失程度、所生危害非輕、犯後承認部分犯行，
    否認部分犯行及迄未與告訴人成立民事上和解，尚乏悔意等
    一切情狀，量處如主文所示之刑。被告行為時刑法第41條第
    1項前段規定：「犯最重本刑為5年以下有期徒刑以下之刑之
    罪，而受6個月以下有期徒刑或拘役之宣告，因身體、教育
    、職業、家庭之關係或其他正當事由，執行顯有困難者，得
    以1元以上3元以下折算一日，易科罰金。」又被告行為時之
    易科罰金折算標準，修正前罰金罰鍰提高標準條例第2條前
    段（現已刪除）規定，就其原定數額提高為100倍折算1日，
    則本件被告行為時之易科罰金折算標準，應以銀元300元折
    算1日，經折算為新台幣後，應以新台幣900元折算為1日。
    惟95年7月1日修正公布施行之刑法第41條第1項前段則規定
    ：「犯最重本刑為五年以下有期徒刑以下之刑之罪，而受六
    個月以下有期徒刑或拘役之宣告者，得以新台幣一千元、二
    千元或三千元折算一日，易科罰金。」比較修正前後之易科
    罰金折算標準，以95年7月1日修正公布施行前之規定，較有
    利於受刑人，則應依刑法第2條第1項前段，適用修正前刑法
    第41條第1項前段規定，定其折算標準。
據上論斷，應依刑事訴訟法第299條第1項前段、第300條、刑法第
2條第1項前段、第284條第2項前段、修正前刑法第41條第1項前
段、刑法施行法第1條之1、修正前罰金罰鍰提高標準條例第2條
、現行法規所定貨幣單位折算新台幣條例第2條判決如主文。
本案經檢察官蔡立文到庭執行職務
中    華    民    國    95    年    12    月    29    日
                  臺灣臺北地方法院刑事第十二庭
                          審判長法  官  李英豪
                                法  官  曾正龍
                                法  官  陳慧萍
以上正本證明與原本無異。
如不服本判決，應於判決送達後10日內，向本院提出上訴狀。
                                書記官  謝韻華
中    華    民    國    96    年    1     月    2     日
附錄本案論罪科刑法條全文：
中華民國刑法第284條：
（過失傷害罪）
因過失傷害人者，處 6 月以下有期徒刑、拘役或 5 百元以下罰
金，致重傷者，處1年以下有期徒刑、拘役或5百元以下罰金。
從事業務之人，因業務上之過失傷害人者，處 1 年以下有期徒刑
、拘役或1千元以下罰金，致重傷者，處3年以下有期徒刑、拘役
或2千元以下罰金。


司法院資訊處製作；財團法人民間司法改革基金會備份。
